臺灣臺北地方法院民事判決　　　　　　　　　　　　九十二年度簡上字第四一七號
　　上　訴　人　　戊○○
　　兼訴訟代理人　丁○○
　　被 上訴 人　　中國國際商業銀行股份有限公司
　　法定代理人　　丙○○
　　訴訟代理人　　乙○○
　　　　　　　　　己○○
　　　　　　　　　甲○○
右當事人間請求清償債務事件，上訴人對於中華民國九十二年四月二十四日本院台北
簡易庭九十二年度北簡字第六九二號第一審判決提起上訴，本院判決如下：
    主  文
原判決關於命上訴人戊○○給付新台幣壹拾肆萬捌仟柒佰拾貳元，及其中新台幣壹
拾萬玖仟零壹拾壹元部分自民國九十一年八月十六日起至清償日止，按日息萬分之五
點四計算之利息暨按上開利息十分之一計算之違約金部分，及該部分假執行之宣告，
暨訴訟費用之裁判均廢棄。
右開廢棄部分，被上訴人在第一審之訴及假執行之聲請駁回。
其餘上訴駁回。
第一、二審訴訟費用由上訴人丁○○負擔二分之一，餘由被上訴人負擔。
    事  實
甲、上訴人方面：
  壹、聲明：
    一原判決廢棄。
    二駁回被上訴人第一審簡易之訴。
  貳、陳述：除與原判決記載相同者，茲予引用外，補稱：
    一上訴人戊○○部分：
      (一)伊原本即持有被上訴人發行之威士卡（卡號：0000000000000
        000，目前仍在使用中），並無申請系爭信用卡附卡之需要。伊當時係填
        寫晶華酒店之雅風健康俱樂部會員申請表，並非申請信用卡，伊從未申請系
        爭信用卡附卡，亦未曾使用，依被上訴人在原審所提民國九十二年三月十日
        陳報狀所附電腦資料，伊之部分並無開卡日期，自不可能消費。
      (二)本院卷第九七頁回條係伊簽收無誤，但伊兄丁○○當初告訴伊是要申請雅風
        健康俱樂部會員卡之附卡，伊以為是會員卡就簽收，嗣後有一次伊要去使用
        俱樂部，他們不讓伊進去，伊就將卡片丟掉。
      (三)被上訴人提出消費明細中關於八十八年十一月二十七日向國泰航空公司消費
        新台幣（下同）六千七百一十二元之款項，當時伊人在台灣，不可能在飛機
        上消費，亦不知消費地Fajardo是何地，被上訴人應舉證證明係伊消費。
　　二上訴人丁○○部分：
      (一)伊對於被上訴人有關利息與違約金計算方式及明細均不知，且被上訴人於九
        十年三月二十九日自伊在被上訴人銀行城中分行000－00000000
        帳戶中行使抵銷權五千三百零七元，卻未自本件信用卡債務中扣除。
      (二)伊當時是要申請雅風健康俱樂部會員卡，每一個正卡可以有一個附卡，所以
        以其妹戊○○為附卡申請人，是申請健康俱樂部的會員卡，不是信用卡。
　、證據：除援用第一審所提證據外，補提雅風健康俱樂部萬事達卡為證。
乙、被上訴人方面：
  壹、聲明：駁回上訴。
  貳、陳述：除與原判決記載相同者，茲予引用外，補稱：
    一被上訴人已提出消費明細等資料證明消費為真正，上訴人抗辯被上訴人未舉證
      並不可採。且依信用卡組織規定，調閱簽帳單期限為一百五十日，本件消費之
      簽帳單保存期限已過，上訴人再事爭執，並無理由。
    二被上訴人於九十二年三月十一日已將帳務細目及計算方式寄予上訴人丁○○，
      其再辯稱不知債務明細及計算方式，實非有據。
    三被上訴人圈存上訴人丁○○帳戶內之五千三百零七元部分，亦經行使抵銷權而
      將抵銷函寄送予上訴人丁○○，本件請求金額中已予扣除。
    四上訴人於原審已自認附卡持有人是其妹，當時被拒絕使用，上訴人戊○○提起
      上訴又謂未申請附卡使用，令人不解。當時晶華酒店與被上訴人合作發行雅風
      健康俱樂部聯名卡，除申請健康俱樂部會員卡外，尚可申請被上訴人信用卡，
      且上訴人均有簽收信用卡。
    五上訴人戊○○未開卡部分是新核發八十九年生效的卡片，而本件請求之上訴人
      戊○○消費款係屬八十八年，為之前卡片之消費，而該筆消費是在飛機上離線
      交易，不須過卡。
    六系爭附卡於八十八年十一月二十七日係消費國泰航空之機票，如上訴人戊○○
      未為該筆消費，當初於收受帳單時為何未予爭執？嗣臨訟否認，要無足採。
　、證據：除援用第一審所提證據外，補提信用卡組織規定、掛號郵件收件回執、
　　　中國國際商業銀行函、客戶歷史資料查詢明細表、客戶歷史繳款資料彙整表、
  　　國際卡歷史簽帳明細表、收到信用卡回條為證，並聲請向晶華酒店調閱戊○○
　    加入雅風健康俱樂部之申請書及收受且同意信用卡約定條款回條。
    理  由
一本件被上訴人起訴主張：上訴人丁○○於八十七年十月間邀同上訴人戊○○為附卡
  持有人，與被上訴人訂立威士信用卡使用契約申領信用卡使用（正卡卡號：000
  0000000000000、附卡卡號：0000000000000000）
  ，依約上訴人即得於特約商店簽帳消費，但應於消費次月十五日前向被上訴人清償
  ，逾期應給付按日息萬分之五點四計算之利息及按上開利息十分之一計算之違約金
  ，並約定正附卡持有人就各別使用信用卡所生應付帳款互負連帶清償責任。詎上訴
  人積欠被上訴人一十四萬八千七百三十二元未給付，其中一十萬九千零一十一元為
  消費款，其餘為利息及違約金等語。爰本於兩造間信用卡契約求為命上訴人應連帶
  給付被上訴人一十四萬八千七百三十二元，及其中一十萬九千零一十一元部分自九
  十一年八月十六日起至清償日止，按日息萬分之五點四計算之利息暨按上開利息十
  分之一計算之違約金之判決。
二上訴人丁○○則辯稱：伊有使用信用卡，對上訴人主張本金部分無意見，但對利息
  與違約金計算方式及明細均不知，又被上訴人請求利息過高，並非兩造之約定，且
  被上訴人於九十年三月二十九日自伊在被上訴人銀行城中分行000－00000
  000帳戶中行使抵銷權五千三百零七元，卻未自本件信用卡債務中扣除。上訴人
  戊○○則以：伊當時係填寫晶華酒店之雅風健康俱樂部會員申請表，並非申請信用
  卡，伊當時誤以為是會員卡才簽收回條。又伊從未使用系爭附卡，被上訴人提出消
  費明細中關於八十八年十一月二十七日向國泰航空公司消費之款項，並非伊所為等
  語資為抗辯。
三查上訴人丁○○於八十七年十月間與被上訴人訂立威士信用卡使用契約申領正卡卡
  號0000000000000000之信用卡使用，依約持卡人即得於特約商店
  簽帳消費，但應於消費次月十五日前向被上訴人清償，上訴人丁○○尚積欠被上訴
  人一十萬九千零一十一元消費款本金未清償之事實，為上訴人丁○○所不爭執，並
  據被上訴人提出金卡會員入會申請表、消費明細、電催資料、單月帳務資料查詢、
  客戶資料查詢明細表為證，堪信為真實。
四被上訴人主張依約持卡人逾期清償應給付按日息萬分之五點四計算之利息及按上開
  利息十分之一計算之違約金，業據提出信用卡約定條款為證，上訴人丁○○亦自承
  有收到信用卡及檢附之信用卡約定條款，曾在回條上簽名（見本院卷第九二頁），
  並有該回條在卷足憑（見本院卷第九七頁），且被上訴人曾於九十二年三月十一日
  將帳務細明及計算方式寄予上訴人丁○○，復有掛號郵件送達回執可稽（見本院卷
  第三一頁），則上訴人丁○○應已知悉系爭信用卡契約約定之利息及違約金計算方
  式，其辯稱對利息與違約金計算方式及明細均不知，被上訴人請求之利息過高非兩
  造之約定云云，洵非可採。又被上訴人本件請求金額已扣除上訴人丁○○帳戶內經
  其圈存而行使抵銷權之五千三百零七元，亦經其提出九十年三月二十六日（九０）
  中凱字第０一三三號函及所附客戶歷史資料查詢明細表為證（見本院卷三二、三三
  頁），是上訴人丁○○辯稱被上訴人未將該五千三百零七元扣除，亦難採信。
五被上訴人另主張上訴人丁○○係邀同上訴人戊○○為附卡持有人與伊公司訂立威士
  信用卡使用契約，上訴人戊○○申領卡號0000000000000000之附
  卡使用，依約附卡持卡人應與正卡持卡人就系爭信用卡債務負連帶清償之責。上訴
  人戊○○則辯稱伊係申請晶華酒店之雅風健康俱樂部會員卡，並非申請本件信用卡
  附卡，且被上訴人提出消費明細中關於八十八年十一月二十七日向國泰航空公司消
  費之款項並非伊所為等語。經查：
  (一)按當事人意思表示相合致者，契約即屬成立，雙方均應受其拘束，此觀民法第一
    百五十三條第一項規定之意旨自明。是契約之成立，須有要約與承諾二者意思表
    示一致之事實始足當之，若無此事實，即契約尚未合法成立，自不發生契約之效
    力。次按請求履行債務之債，除被告自認原告所主張債權發生原因之事實外，應
    先由原告就其主張此項事實，負舉證之責任，必須證明其為真實後，被告於其抗
    辯事實，始應負證明之責任，此為舉證責任分擔之原則（最高法院四十三年台上
    字第三七七號判例參照）。
  (二)本件被上訴人主張上訴人戊○○向其申請系爭信用卡附卡使用，兩造間成立信用
    卡契約，既為上訴人戊○○所否認，依上開說明，自應由上訴人就此有利於己之
    事實負舉證之責。查，被上訴人於原審雖提出晶華酒店雅風健康俱樂部金卡會員
    申請表為證（見原審卷第八頁），並聲請本院向晶華國際酒店股份有限公司調閱
    上訴人戊○○加入雅風健康俱樂部之申請表，有該公司九十二年十月十五日晶華
    （九十二）總字第（七十）號函檢附該申請表在卷可佐（見本院卷第八０、八十
    頁）。惟該申請表僅係雅風健康俱樂部金卡會員申請表，並無任何有關信用卡或
    聯名卡之記載，且其上亦無上訴人戊○○之簽名，無從據以認定上訴人戊○○曾
    向被上訴人申請系爭信用卡之附卡，故上訴人戊○○辯稱伊兄丁○○告訴伊要申
    請健康俱樂部會員卡，並非要申請信用卡附卡，尚屬可信。被上訴人雖以上訴人
    戊○○曾簽收信用卡及約定條款，足見其有申請系爭信用卡附卡云云，並提出回
    條為證（見本院卷第九七頁）。上訴人戊○○雖不否認曾在該回條上簽名（見本
    院卷第九二頁），惟被上訴人既不能證明上訴人戊○○曾向其申請信用卡附卡業
    如前述，即難僅憑上訴人曾簽收信用卡及信用卡約定條款，遽認兩造間關於成立
    信用卡契約之意思表示達成合致，而謂信用卡契約已然成立；況依被上訴人提出
    之消費明細所示，除八十八年十一月二十七日該筆三千零九十九元之消費為卡號
    0000000000000000之附卡簽帳以外，其餘均為卡號00000
    00000000000之正卡所消費（見本院卷第六八至七四頁），而該筆附
    卡消費依被上訴人所陳係在飛機上離線交易（見本院卷第九三頁），然當時上訴
    人戊○○人在國內，有其提出之
    資料查核屬實，則顯不可能為戊○○使用該附卡所消費，益證上訴人戊○○並未
    使用過系爭信用卡附卡。縱上，上訴人既未曾向被上訴人申請信用卡附卡，復未
    使用該信用卡消費，堪可認定。是上訴人戊○○辯稱兩造就系爭信用卡附卡並未
    成立信用卡契約，伊就系爭信用卡債務不須負責，應為可採。
六綜上所述，被上訴人本於信用卡契約請求上訴人丁○○給付一十四萬八千七百三十
  二元，及其中一十萬九千零一十一元部分自九十一年八月十六日起至清償日止，按
  日息萬分之五點四計算之利息暨按上開利息十分之一計算之違約金部分，為有理由
  ，應予准許，至被上訴人另請求附卡持卡人即上訴人戊○○應與上訴人丁○○就上
  開債務負連帶清償之責，則無理由，應予駁回，被上訴人敗訴部分，其假執行之聲
  請亦失所附麗，應併予駁回。原審就超過上開應准許部分，為上訴人戊○○敗訴之
  判決並為假執行之宣告，尚有未洽，上訴意旨就此部分指摘原判決不當，求予廢棄
  改判，為有理由。至於上開應准許部分，原審判命上訴人丁○○給付，並為假執行
  之宣告，核無違誤，上訴意旨，就此部分仍執陳詞，指摘原判決不當，求予廢棄，
  為無理由，應駁回其上訴。
據上論結，本件上訴為一部有理由，一部無理由，依民事訴訟法第四百三十六條之一
第三項、第四百五十條、第四百四十九條第一項、第七十九條，判決如主文。
中　　　華　　　民　　　國　　九十三　　年　　　一　　　月　　　六　　　日
                                        民事第四庭審判長法      官  盧彥如
　　　　　　　　　　　　　　　　　　　　　　　　　　　　法　　　官　周玫芳
　　　　　                                              法      官  劉又菁
右為正本係照原本作成
本判決不得上訴
中　　　華　　　民　　　國　　九十三　　年　　  一　  　月　　  六    　日
　　　　　　　　　　　　　　　　　　　　　　　　　　　　法院書記官　楊勝欽
